【裁判字號】    94,交上訴,2080
【裁判日期】    950105
【裁判案由】    公共危險等
【裁判全文】
臺灣高等法院臺中分院刑事判決      94年度交上訴字第2080號
上  訴  人  臺灣台中地方法院檢察署檢察官
被      告  丙○○
上列上訴人因被告公共危險等案件，不服臺灣臺中地方法院94年
度交訴字第58號中華民國94年 7月27日第一審判決（起訴案號：
臺灣臺中地方法院檢察署93年度調偵字第38號），提起上訴，本
院判決如下：
    主    文
原判決撤銷。
丙○○因過失傷害人，處有期徒刑月；又駕駛動力交通工具肇
事，致人受傷而逃逸，處有期徒刑捌月；應執行有期徒刑拾月。
其他被訴酒後不能安全駕駛動力交通工具部分無罪。
    事    實
一、丙○○於民國（下同）93年 9月l9日21時20分許，駕駛車牌
    號碼 5J-8715號自小客車沿臺中市北屯區○○○街由旅順路
    往文心路行駛，途經柳陽西街與瀋陽路口，適有乙○○騎乘
    車牌號碼 PTA-811號重型機車後方搭載丁○○，沿瀋陽路由
    柳陽東街往昌平路行駛至該路口，左轉瀋陽路，丙○○本應
    注意汽車行駛時應注意車前狀況，並隨時採取必要之安全措
    施，而依當時天候晴、夜間有照明、路面乾燥無缺陷、無障
    礙物、視距良好等情況，並無不能注意之情形，竟疏未注意
    車前狀況即貿然行駛，致其自小客車左前方與乙○○機車之
    車頭發生碰撞，乙○○、丁○○人車倒地，乙○○因而受有
    左鎖骨骨折、臉及肢體多處擦傷、及疑似心臟挫傷；丁○○
    則受有腦部外傷併輕微腦震盪、右眼挫傷、右眼瞼及右小腿
    撕裂傷、右肩及右膝挫傷，二人並當場休克倒地。丙○○於
    肇事致人受傷後，竟未報警處理或採取救護及其他必要措施
    ，逕自駕車逃逸，事後雖繞返現場，惟見警已到場即又駕車
    逃離。嗣經路人記下其車牌號碼後由警循線查獲，丙○○則
    於翌日（即同年月20日）9時許經警通知到案。
二、案經乙○○、丁○○告訴，及臺中市警察局第五分局報請台
    灣台中地方法院檢察署檢察官偵查起訴。
    理    由
一、訊據被告丙○○對於右揭時地駕車與告訴人乙○○騎乘之機
    車發生碰撞，致告訴人乙○○、丁○○倒地受傷，肇事後未
    停車查看即行逃逸之事實，坦承不諱，核與告訴人乙○○、
    丁○○指訴情節相符，復有道路交通事故現場圖、道路交通
    事故調查報告表（一）（二）、照片12張及告訴人乙○○、
    丁○○之診斷證明書二份在卷可佐。按汽車行駛時，駕駛人
    應注意車前狀況，並隨時採取必要之安全措施，道路交通安
    全規則第94條第 3項訂有明文，被告丙○○為駕駛人，自應
    知悉，並予注意，且依當時天候晴、夜間有照明、路面乾燥
    無缺陷、無障礙物、視距良好等情況，並非不能注意，竟疏
    未注意車前狀況以致肇事，因而使告訴人二人受傷，被告顯
    有過失，又其過失行為與告訴人二人之受傷間，具有相當因
    果關係，被告過失傷害犯行事證明確。次按，道路交通事故
    之發生，常非於己之鄰親家里，時有告救不能情事，乃科以
    肇事者須即採取救護或其他必要措施，並應向警察機關報告
    之法定義務，以防因就醫延誤致生無謂傷亡，並俾得通知傷
    亡者家屬到場，以明責任，是凡肇事人於行車肇事致人受傷
    或死亡，未即採取救護或其他必要措施，並向警察機關報告
    ，即駕車逃逸者，均應依該規定處罰，至其嗣後是否受刑事
    訴追及已否與被害人達成民事和解，賠償損失，對其應受處
    罰乙節，並不生影響。職是之故，汽車駕駛人駕駛汽車肇事
    ，不論其責任之歸屬為何，即有義務留在肇事現場，採取救
    護或其他必要措施，並向警察機關報告，以維護他人之生命
    與其他用路人之交通安全。其立法目的，既係促使駕駛人於
    肇事致死傷後，能對被害人即時救護，報告警察機關，以減
    少死傷，是該罪之成立祇以行為人有駕駛動力交通工具肇事
    ，致人死傷而逃逸之事實為已足，至行為人之肇事有否過失
    ，則非所問（最高法院92年度臺上字第4468號刑事判決參照
    ）。本件被告丙○○駕駛車輛撞擊告訴人機車致人車倒地，
    對告訴人二人當場受有傷害已有認識，其竟未採取救護或其
    他必要措施，竟即駕車離去，俟經警循線查獲後始為到案，
    其肇事逃逸亦為灼然。從而本案事證明確，被告犯行均堪認
    定。
二、核被告丙○○所為，係犯刑法第284條第1項之過失傷害罪、
    第185條之4之肇事逃逸罪。被告以一過失行為，同時致告訴
    人乙○○、丁○○二人受傷，為想像競合犯，依刑法第55條
    從一重之傷害乙○○部分處斷。被告所犯二罪，犯意各別，
    構成要件不同，應分論併罰。原審就被告丙○○過失傷害及
    肇事逃逸部分予以論罪科刑，固非無見，惟查： 1、被告酒
    後駕車部分應為無罪判決（詳後敘），則其過失傷害部分即
    毋需依道路交通管理處罰條例第86條第 1項規定加重其刑，
    原審逕依該條例加重其刑，即屬未洽； 2、被告駕車肇事致
    告訴人乙○○、丁○○二人均傷重倒地、當場休克，被告竟
    棄而不顧逕自駕車逃逸，犯案情節不能謂輕，且事後與告訴
    人書立調解書後復均不依約賠償，犯後態度亦屬不佳，乃原
    審就此部分僅量處該罪之最低刑度，量刑顯然偏輕失衡。公
    訴人據告訴人請求提起上訴以原審量刑過輕為由指摘原判決
    不當，殊非無據，原判決既有可議，即屬不能維持，應由本
    院就此部分撤銷改判。爰審酌被告丙○○駕車肇事之過失程
    度、致告訴人二人受傷不輕，肇事後逃逸之惡性非輕、雖成
    立調解然未依約賠償、及其尚能坦承犯行等一切情狀，分別
    量處如主文第2項所示之刑，及定其應執行刑。
三、公訴意旨另略以：被告丙○○於93年 9月l9日14時許，在臺
    中市○○路某客戶住處飲用含酒精飲料「保力達」加「維他
    露 P」汽水一杯，已不能安全駕駛動力車輛，竟仍於同日18
    、l9時許，駕駛車牌號碼 5J-8715號自小客車沿市區道路行
    駛，於同日21時許，沿臺中市北屯區○○○街由旅順路往文
    心路行駛，因認被告丙○○另涉有刑法第185條之3酒後不能
    安全駕駛動力交通工具之罪嫌。公訴人認被告丙○○涉犯此
    罪嫌係以被告丙○○之自白為主要論據，惟按被告或共犯之
    自白，不得作為有罪判決之唯一證據，仍應調查其他必要之
    證據，以察其是否事實相符，刑事訴訟法第156條第2項定有
    明文；查被告丙○○雖曾供承案發當日下午 2時許在客戶住
    處曾飲用保力達加維他露Ｐ之汽水一杯等語在卷，然核諸此
    二者均屬一般商店販售之提神飲料，衡情酒精成份應非甚高
    ，僅為一杯之量，是否即會致人呼氣中酒精濃度達每公升零
    點55亳克以上之不能安全駕駛狀態，首非無疑；且被告丙○○復係至是夜6、7時許始行駕車，時間相距已有4、5小時之
    久，則其駕車當時之呼氣或血液中酒精濃度成份是否仍然過
    高，更屬堪疑，矧其於偵查中就此亦供稱：「（問：你開車
    時是否覺得有醉意？）沒有醉意，平常有喝保力達提神，喝
    保力達不會感覺醉。（問：發生車禍與你飲酒不能安全駕駛
    有沒有關係？）沒有，我是一時疏忽才發生車禍」等語（參
    第 20650號偵卷第32頁），是本件被告飲用保力達加維他露
    汽水一杯之自白，尚難執為其已達不能安全駕駛狀態之唯一
    證據，而本案復未對被告有何呼氣酒精濃度測試或血液酒精
    濃度檢驗之憑據可供佐證，此外，亦無其他積極證據足認其
    有何吐氣所含酒精成分超過每公升0.25或0.55毫克以上而不
    能安全駕駛之事證，此部分應屬不能證明，原審未察逕為論
    罪科刑，容屬不妥，公訴人提起上訴雖未指摘及此，然原判
    決既有不當，應由本院就此部分撤銷改判，諭知無罪之判決
    。
四、被告丙○○經合法傳喚無正當理由不到庭，爰不待其陳述，
    逕行判決。
據上論結，應依刑事訴訟法第371條、第369條第1項前段、第364
條、第299條第1項前段、第301條第1項，刑法第284條第1項前段
、第185條之4、第55條、第51條第 5款，罰金罰鍰提高標準條例
第1條前段，判決如主文。
本案經檢察官甲○○到庭執行職務。
中    華    民    國    95    年    1     月    5     日
            刑事第十一庭  審判長法  官   黃  梅  月
                                法  官   林  宜  民
                                法  官   林  欽  章
上列正本證明與原本無異。
酒後不能安全駕駛及過失傷害部分不得上訴；肇事逃逸部分得上
訴。
如不服本判決應於收受送達後十日內向本院提出上訴書狀，其未
敘述上訴之理由者並得於提起上訴後十日內向本院補提理由書（
均須按他造當事人之人數附繕本）。
                                書記官   巫  彥  佳
中    華    民    國    95    年    1     月    6     日
附錄論罪科刑法條：
刑法第185條之4：
駕駛動力交通工具肇事，致人死傷而逃逸者，處六月以上五年以
下有期徒刑。
刑法第284條第1項：
因過失傷害人者，處六月以下有期徒刑、拘役或五百元以下罰金
，致重傷者，處一年以下有期徒刑、拘役或五百元以下罰金。
                                                      Ｉ


司法院資訊處製作；財團法人民間司法改革基金會備份。
